【裁判字號】    99,審訴,1449
【裁判日期】    990624
【裁判案由】    毒品危害防制條例
【裁判全文】
臺灣高雄地方法院刑事判決            99年度審訴字第1449號
公  訴  人  臺灣高雄地方法院檢察署檢察官
被      告  甲○○
上列被告因毒品危害防制條例案件，經檢察官提起公訴（99年度
毒偵字第1944號），被告就被訴事實均為有罪陳述，經本院告知
簡式審判程序之旨，並聽取公訴人及被告之意見後，合議庭裁定
由受命法官獨任依簡式審判程序審理，判決如下：
    主  文
甲○○施用第一級毒品，累犯，處有期徒刑捌月；又施用第二級
毒品，累犯，處有期徒刑肆月，扣案殘留有第二級毒品甲基安非
他命之殘渣袋壹拾貳個，沒收銷燬之，扣案之玻璃球吸食器參個
、分裝鏟肆支沒收；應執行有期徒刑拾月，扣案殘留有第二級毒
品甲基安非他命之殘渣袋壹拾貳個，均沒收銷燬之，扣案之玻璃
球吸食器參個、分裝鏟肆支沒收。
    事  實
一、甲○○前於民國86年間因施用毒品案件，經裁定令入勒戒處
    所施以觀察、勒戒後，認無繼續施用毒品傾向，於87年9月1
    1日執行完畢釋放，由本院為免刑判決確定。復於89年間因
    施用毒品案件，經裁定令入勒戒處所施以觀察、勒戒後，認
    有繼續施用毒品傾向，經本院以89年度毒聲字第9351號裁定
    令入戒治處所施以強制戒治，於90年11月29日執行完畢釋放
    ，由臺灣高雄地方法院檢察署檢察官以90年度戒毒偵字第13
    07號為不起訴處分確定。另因槍砲彈藥刀械管制條例案件，
    經本院以90年度重訴字第6號判處有期徒刑5年4月、4月，合
    併定應執行刑為有期徒刑5年6月確定，於95年3月7日縮短刑
    期假釋出監，假釋期間付保護管束，於95年10月11日假釋期
    滿未經撤銷視為執行完畢。詎其猶不知悔改，竟基於施用第
    一級毒品海洛因及第二級毒品甲基安非他命之犯意，分別於
    99年3 月5 日凌晨1 、2 時許，在高雄市○○路某處，以摻
    入香菸點燃吸食煙霧之方式，施用第一級毒品海洛因1 次。
    另於同年3 月5 日施用第一級毒品海洛因後，在上開處所，
    以玻璃球燒烤吸食煙霧之方式，施用第二級毒品甲基安非他
    命1 次。嗣於同年3 月5 日14時許，在高雄市前鎮區鎮○○
    街406 巷6 弄3 之1 號前，因另涉槍砲彈藥刀械管制條例案
    件為警查獲，並扣得殘留有第二級毒品甲基安非他命之殘渣
    袋12個及甲○○所有供其施用第二級毒品之玻璃球吸食器3
    個、分裝鏟4 支，經警採集其尿液送驗，結果呈嗎啡、可待
    因、甲基安非他命、安非他命陽性反應，始悉上情。
二、案經高雄市政府警察局苓雅分局移請臺灣高雄地方法院檢察
    署檢察官偵查起訴。
    理  由
一、本件被告甲○○所犯均為死刑、無期徒刑、最輕本刑為3年
    以上有期徒刑以外之罪，其於準備程序中就被訴事實為有罪
    之陳述，經本院告知簡式審判程序之旨，並聽取當事人意見
    後，合議庭認宜進行簡式審判程序，爰依刑事訴訟法第273
    條之1第1項規定，裁定由受命法官獨任進行簡式審判程序，
    合先敘明。
二、上揭犯罪事實均據被告甲○○坦承不諱；復有殘渣袋12個、
    玻璃球吸食器3個、分裝鏟4支扣案可憑；又其為警所採集尿
    液經送檢驗後結果呈嗎啡、可待因、甲基安非他命、安非他
    命之陽性反應，有高雄市政府警察局苓雅分局偵辦毒品案件
    嫌疑人尿液採證代碼對照表（檢體編號：F-99117）、高雄
    市立凱旋醫院99年3月29日濫用藥物尿液檢驗報告各1份附卷
    可稽。另扣案之殘餘晶體膠袋12個經送鑑驗結果，均殘留有
    第二級毒品甲基安非他命，有高雄醫學大學附設中和紀念醫
    院99年5月11日檢驗報告12紙附卷可稽，足認被告自白均核
    與事證相符，自得為認定被告犯罪之依據。故本案事證明確
    ，被告犯行均堪以認定。又被告曾受如事實欄所載之觀察勒
    戒處分執行完畢後5年內，再犯施用毒品罪而經依法追訴處
    罰完畢等事實，亦有卷附本院院內索引卡紀錄表、臺灣高等
    法院被告前案紀錄表各1份在卷可按。按毒品危害防制條例
    第20條、第23條於93年1月9日修正施行後，將施用毒品之刑
    事處遇程序，區分為「初犯」及「五年內再犯」、「五年後
    再犯」3種，其立法理由謂：「初犯」經觀察、勒戒或強制
    戒治執行完畢釋放後，「五年內再犯」者，因其再犯率甚高
    ，原實施之觀察、勒戒及強制戒治既已無法收其實效，爰依
    法追訴或裁定交付審理。至於經觀察、勒戒或強制戒治執行
    完畢釋放後，「五年後再犯」者，前所實施之觀察、勒戒或
    強制戒治已足以遮斷其施用毒品之毒癮，為期自新及協助其
    斷除毒癮，仍適用「初犯」規定，先經觀察、勒戒或強制戒
    治之程序。從而依修正後之規定，僅限於「初犯」及「五年
    後再犯」二種情形，始應先經觀察、勒戒或強制戒治程序。
    倘被告於5年內已再犯，經依法追訴處罰，縱其第3次再度施
    用毒品之時間，在初犯經觀察、勒戒或強制戒治執行完畢釋
    放5年以後，已不合於「五年後再犯」之規定，且因已於「
    五年內再犯」，顯見其再犯率甚高，原實施觀察、勒戒或強
    制戒治，已無法收其實效，即應依該條例第10條處罰，此有
    最高法院95年第7次刑事庭決議要旨可參。從而，被告於前
    開初犯經觀察勒戒處分執行完畢釋放後「五年內再犯」施用
    毒品罪，並經裁定觀察勒戒及強制戒治執行完畢，而本件被
    告再度施用毒品犯行，已不合於「五年後再犯」之規定，揆
    諸前揭說明，即應依毒品危害防制條例第10條之施用毒品罪
    論罪科刑。
三、核被告所為，係犯毒品危害防制條例第10條第1項之施用第
    一級毒品罪及同條第2項之施用第二級毒品罪。其施用第一
    級毒品海洛因與第二級毒品甲基安非他命前各別持有海洛因
    、甲基安非他命之低度行為，應各為施用之高度行為所吸收
    ，均不另論罪。又被告所犯前揭2罪間，犯意各別，且行為
    及時間互殊，應予分論併罰。被告前因槍砲彈藥刀械管制條
    例案件，經本院以90年度重訴字第6號判處有期徒刑5年4月
    、4月，合併定應執行刑為有期徒刑5年6月確定，於95年3月
    7日縮短刑期假釋出監，假釋期間付保護管束，於95年10月1
    1日假釋期滿未經撤銷視為執行完畢之事實，有前開前案紀
    錄表1份附卷可稽，其於該有期徒刑執行完畢後，5年內故意
    再犯本件法定刑均為有期徒刑以上之罪，為累犯，各應依刑
    法第47條第1項規定加重其刑。爰審酌被告前因施用毒品之
    犯行，經施以觀察勒戒處分執行完畢後，仍無法戒除毒癮，
    竟再為本件犯行，足見其惡習已深且戒絕毒癮之意志不堅，
    未能體悟施用毒品對自己、家人造成之傷害及社會之負擔；
    惟念被告犯後坦承犯行，態度尚可，另慮及施用毒品本質上
    係屬戕害自身健康之行為，尚未直接危害他人，反社會性程
    度應屬較低；及被告之生活狀況、品行、智識程度等一切情
    狀，分別量處如主文所示之刑，並定其應執行之刑，藉資懲
    儆。末按查獲之第一、二級毒品，不問屬於犯人與否，均沒
    收銷燬之，毒品危害防制條例第18條第1項前段定有明文。
    查扣案殘留有第二級毒品甲基安非他命之殘渣袋12只，因已
    與毒品結合，客觀上已難以析離，自應與第二級毒品甲基安
    非他命同視，爰依上開規定，均宣告沒收銷燬之。至送鑑耗
    損之第二級甲基安非他命既已滅失，均無庸再予宣告沒收銷
    燬之必要，附此敘明。又扣案之玻璃球吸食器3個、分裝鏟4
    支，均係被告甲○○所有供其施用第二級毒品所用之物，業
    據其於本院審判程序中供承明確，爰依刑法第38條第1 項第
    2 款規定宣告沒收。
據上論斷，應依刑事訴訟法第273條之1第1項、第299條第1項前
段，毒品危害防制條例第10條第1項、第2項、第18條第1項前段
，刑法第11條、第47條第1項、第51條第5款、第38條第1項第2款
，判決如主文。
本案經檢察官黃齡慧到庭執行職務。
中    華    民    國    99    年    6     月    24    日
                  刑事第十庭    法  官    李代昌
以上正本證明與原本無異。
如不服本判決應於收受本判決後10日內向本院提出上訴書狀，並
應敘述具體理由，如未敘述上訴理由者，應於上訴期間屆滿後20
日內補提理由書狀於本院（均須按他造當事人之人數附繕本）「
切勿逕送上級法院」。
中    華    民    國    99    年    6     月    24    日
                                書記官   黃振祐
附錄本判決論罪科刑適用法條：
毒品危害防制條例第10條
施用第一級毒品者，處6月以上5年以下有期徒刑。
施用第二級毒品者，處3年以下有期徒刑。

司法院資訊處製作；財團法人民間司法改革基金會備份。
